臺灣高雄地方法院刑事判決　　　　　　 100年度交易字第78號
公　訴　人　臺灣高雄地方法院檢察署檢察官
被　　　告　黃正傑
上列被告因業務過失傷害案件，經檢察官提起公訴（100 年度偵
字第11352 號），本院判決如下：
    主  文
黃正傑犯業務過失傷害致人重傷罪，處有期徒刑捌月。
    事  實
一、黃正傑受僱於安和運輸股份有限公司（下稱安和公司），擔
    任載運貨物之司機，為從事業務之人，黃正傑於民國99年10
    月23日凌晨1 時20分許，駕駛車牌號碼191-KL號營業用曳引
    車搭載施菁琇沿國道一號公路北往南方向行駛，行經338.25
    公里北往南車道時，本應注意行車中須保持良好精神狀態，
    且依當時情況並無不能注意之情事，竟疏未注意，因疲勞打
    瞌睡，致上開車輛右輪壓在車道反光鈕而驚醒煞車，進而失
    控翻覆於車道，適馬伯盛駕駛車牌號碼283-KJ號之營業用曳
    引車沿同方向緊接於黃正傑之營業用曳引車亦行駛至上開地
    點，見狀煞車不及，撞擊黃正傑所駕駛、翻覆於車道之上開
    營業用曳引車，致馬伯盛受有頭部外傷併顱骨骨折、顱內出
    血及右側硬腦膜下出血、嚴重腦水腫、右顴骨骨折、左尺骨
    橈骨骨折及呼吸衰竭等已達難治程度、而須全天照護之重傷
    害，經警據報前往處理，黃正傑向到場處理警員坦承為肇事
    人，且自首接受裁判。
二、案經檢察官指定代行告訴人馬伯盛之妹馬麗娟後，訴由臺灣
    高雄地方法院檢察署檢察官偵查起訴。
    理  由
一、按被告以外之人於審判外之言詞或書面陳述，除法律有規定
    者外，不得作為證據，刑事訴訟法第159 條第1 項定有明文
    ；又被告以外之人於審判外之陳述，雖不符合同法第159 條
    之1 至第159 條之4 之規定，但經當事人於審判程序同意作
    為證據，法院審酌該言詞陳述或書面陳述作成時之情況，認
    為適當者，亦得為證據。當事人、代理人或辯護人於法院調
    查證據時，知有第159 條第1 項不得為證據之情形，而未於
    言詞辯論終結前聲明異議者，視為有前項之同意，刑事訴訟
    法第159 條之5 亦著有明文。查本判決下列所引用之各該被
    告以外之人於審判外之陳述，核屬傳聞證據部分，因均經當
    事人於法院審判期日中表示同意有證據能力，而不予爭執（
    見本院交易卷16頁），且迄至言詞辯論終結前亦未再聲明異
    議，本院審酌此等證據資料製作時之情況，尚無違法不當及
    證明力明顯過低之瑕疵，亦認為以之作為證據應屬適當，故
    揆諸前開規定，應認前揭證據資料均例外有證據能力。
二、訊據被告黃正傑矢口否認有何業務過失傷害致人重傷罪嫌，
    辯稱：伊雖因疲勞打瞌睡，致所駕駛之車輛右輪壓在車道反
    光鈕而驚醒煞車，進而失控翻覆於車道，惟自伊車輛翻車至
    被害人馬伯盛之車輛撞上來，約有1 、2 分鐘之久，又曳引
    車之車體甚大，現場有照明，馬伯盛理能及時注意及煞車，
    有採取必要安全措施煞停車輛或閃避之義務，惟伊未聽見任
    何煞車聲，馬伯盛亦未保持安全距離，方會追撞伊之曳引車
    ，伊就本案交通事故並無過失，且於當時直線路段、有照明
    、視界光線均清晰無礙之情況下，非必會發生本案之結果，
    本件無因果關係云云。
三、經查：
  (一)被告受僱於安和公司，擔任載運貨物之司機，於99年10月23
    日凌晨1 時20分許，駕駛車牌號碼191 －KL號營業用曳引車
    搭載施菁琇沿國道一號公路北往南方向行駛，行經338.25公
    里北往南車道時，因疲勞打瞌睡，致右輪壓在車道反光鈕而
    驚醒煞車，失控翻覆於車道，適有馬伯盛駕駛車牌號碼283
    －KJ號之營業用曳引車沿同方向接於被告之營業用曳引車之
    後，行駛至上開地點，撞擊翻覆於車道之上開營業用曳引車
    等情，業經被告自承在卷（見本院交審易卷第23頁），核與
    證人即同車之乘客施菁琇證稱：其當時坐在副駕駛座，有點
    昏昏欲睡，有醒一下，即看到車輛偏離，被告在打瞌睡，來
    不及叫醒被告，曳引車即往右擦撞安全島，之後車子即側翻
    等語相符（見偵卷第63、64頁），並有國道公路警察局道路
    交通事故現場圖、現場調查報告表(一)、(二)談話紀錄表、現場
    照片等件可佐（見他卷第17至22、27至46頁），基上，被告
    因駕駛疲累，注意力不集中，打瞌睡而未能注意，致其所駕
    駛之曳引車不慎翻倒於車道路面，因此使行駛於同一車道、
    在後之馬伯盛閃避不及，追撞被告曳引車，被告就本案交通
    事故，顯有過失，參以本件經送鑑定結果，認肇事原因係因
    被告疲勞駕駛失控翻覆乙節，亦有高雄市政府交通局車輛行
    車事故鑑定委員鑑定意見書、高雄市政府交通局車輛行車事
    故覆議鑑定委員會鑑定覆議意見書等件可稽（見他卷第16頁
    ）。又馬伯盛因而受有頭部外傷併顱骨骨折、顱內出血及右
    側硬腦膜下出血、嚴重腦水腫、右顴骨骨折、左尺骨橈骨骨
    折及呼吸衰竭等之難治重傷害結果，須全天照護等情，復有
    奇美醫療財團法人奇美醫院診斷證明書、100 年5 月24日（
    100 ）奇醫字第2383號函附專用病情摘要等件可佐（見他卷
    第3 頁，見偵卷第15頁），足認被告確有業務過失傷害致人
    受重傷之犯行無疑。
  (二)被告固然辯稱自伊車輛翻車至馬伯盛之車輛追撞約有2 分鐘
    之久，曳引車之車體甚大，現場有照明，馬伯盛理能及時注
    意及煞車，惟伊均未聽見煞車聲云云，然查，被告自陳：因
    伊打瞌睡，恰好曳引車行經一座橋，擦撞到橋右邊基座微凸
    處，伊隨即醒來，欲控制車輛時，已失速翻車，曳引車倒地
    停止後，因發現原搭載之施菁琇不見，因此立即找她，找到
    後又回車上拿手機要打電話叫救護車，還沒有時間放警示標
    誌，馬伯盛即追撞上來等語（見本院易卷第19頁），足見被
    告確有未竟疏未注意，因疲勞打瞌睡致駕駛曳引車翻車之過
    失無疑，縱被告所言屬實，馬伯盛未注意前方有已被告曳引
    車翻車倒地之車前狀況，因而未及煞車，方才追撞曳引車，
    亦僅屬馬伯盛有無與有過失之問題，尚不能因此即可反謂被
    告無過失之情事。
  (三)又被告固然辯稱：伊之曳引車翻車後有滑行一下子，待車子
    停止，伊即將施菁琇扶至路肩，並回至車內找手機打電話叫
    救護車，沒找到手機，就出去到車外面，沒聽見煞車聲，就
    直接聽到撞擊聲，自失控翻地至遭後車撞擊，約有1 、2 分
    鐘等語（見偵卷第64頁），惟證人即被告曳引車之乘客施菁
    琇證稱：被告曳引車翻車後，被害人馬伯盛之車輛多久後撞
    上來，以及被告將其扶到路旁時，馬伯盛之車輛是否已經撞
    上等情事，因其當時有點昏迷，故不清楚等語（見偵卷第64
    頁），尚無法憑據證人施菁琇之證言，查證被告有關兩者相
    差時距之辯詞是否屬實；再者，縱然被告所述情節為真，其
    所述翻車至馬伯盛撞擊之間距長短，亦屬自身主觀臆測，被
    害人馬伯盛是否於1 、2 分鐘後，方才追撞被告曳引車，仍
    有疑問。
  (四)另所謂相當因果關係，係指依經驗法則，綜合行為當時所存
    在之一切事實，為客觀之事後審查，認為在一般情形下，有
    此環境、有此行為之同一條件，均可發生同一之結果者，則
    該條件即為發生結果之相當條件，行為與結果即有相當之因
    果關係。反之，若在一般情形下，有此同一條件存在，而依
    客觀之審查，認為不必皆發生此結果者，則該條件與結果不
    相當，不過為偶然之事實而已，其行為與結果間即無相當因
    果關係；即以所生之結果觀察，認為確因某項因素而惹起，
    又從因素觀察，認為足以發生此項結果，始克當之（最高法
    院76年台上字第192 號、58年台上字第404 號判例意旨可資
    參照），本案交通事故發生時，為陰天、有夜間照明、視距
    良好等情，固有道路交通事故調查表(一)在卷可查（見他卷第
    21頁），惟發生地點係在國道高速公路，一般車輛均係高速
    行駛，此見被告、馬伯盛之行車紀錄器所示之車行時速均已
    達70至80公里可佐（見他卷第58頁），參以馬伯盛駕駛之車
    輛係緊接被告曳引車之後，於同一車道行駛，復依被告所陳
    ，被告尚無時間置放警示標誌，則於通常情形下，堪可預料
    一般行車於後之車輛，或有可能於高速行駛之下，未能及時
    煞車停止或閃避，足以導致追撞已翻覆於車道上之被告曳引
    車，並發生駕駛人重傷害之結果，故被告之過失翻車行為與
    被害人之重傷害結果間，具有相當因果關係，甚屬明確，被
    告以無因果關係存在為辯，並不可取。
  (五)綜上所述，被告所為辯解，均不足採，本件事證明確，被告
    犯行足以認定，應依法論罪科刑。
四、核被告所為，係犯刑法第284 條第2 項後段業務過失致人受
    重傷罪。又被告於駕車肇事後，犯罪未被發覺前，即向至現
    場處理、有犯罪偵查權限之員警自首犯罪，並接受裁判，有
    本院刑事案件電話紀錄表附卷可參（見本院審易卷第14頁，
    易卷第12頁），爰依刑法第62條前段減輕其刑。審酌被告駕
    駛曳引車執行業務，並行駛於高速之國道公路，本應保持清
    醒，避免疲勞駕駛，未及注意於此，因而不慎失控翻車倒地
    ，進而致被害人馬伯盛未及煞車而撞擊，並受有上揭重傷害
    之無法彌補後果，甚屬不該，並審酌被告自陳現無業，學歷
    為國中肄業暨犯罪之方式、情節、結果等一切情狀，量處如
    主文所示之刑，以示儆懲。至檢察官求予量處有期徒刑2 年
    ，尚屬過重，併此敘明。
據上論斷，應依刑事訴訟法第299 條第1 項前段、刑法第284 條
第2 項後段、第62條前段、刑法施行法第1 條之1 第1 項、第2
項前段，判決如主文。
本案經檢察官楊漢濤到庭執行職務。
中    華    民    國   100    年    10    月    7     日
                  刑事第十八庭      法  官  高瑞聰
以上正本證明與原本無異。
如不服本判決應於收受送達後10日內向本院提出上訴書狀，並應
敘述具體理由；如未敘述上訴理由者，應於上訴期間屆滿後20日
內向本院補提理由書（均須按他造當事人之人數附繕本）「切勿
逕送上級法院」。
中    華    民    國   100    年    10    月    14    日
                                    書記官  林修弘
中華民國刑法第284條
（過失傷害罪）
因過失傷害人者，處 6 月以下有期徒刑、拘役或 5 百元以下罰
金，致重傷者，處 1 年以下有期徒刑、拘役或 5 百元以下罰金
。
從事業務之人，因業務上之過失傷害人者，處 1 年以下有期徒
刑、拘役或 1 千元以下罰金，致重傷者，處 3 年以下有期徒刑
、拘役或 2 千元以下罰金。